【裁判字號】    99,司財管,31
【裁判日期】    990517
【裁判案由】    指定遺囑執行人
【裁判全文】
臺灣士林地方法院民事裁定            99年度司財管字第31號
聲  請  人  甲○○
聲請人聲請指定被繼承人乙○○之遺囑執行人事件，本院裁定如
下：
    主  文
聲請駁回。
聲請程序費用由聲請人負擔。
    理  由
一、聲請意旨略以：被繼承人乙○○（男，民國12年11月17日出
    生，99年2 月20日死亡）與本人父親彭書隱先生1949年由大
    陸前後來至臺灣，民國40餘年父親任職交通部司級單位主管
    ，堂叔亦進入交通部任職，後至專員，依規定65歲屆齡退休
    ，期間長時間居住於交通部臺北市區宿舍，民國94年宿舍經
    政府收回，因環境因素由堂叔本人決定安養於陽明山格致路
    陽明老人公寓，直至今年元月8 日因病就醫石牌榮總，並於
    2 月9 日轉入至善安養中心，不幸在2 月20日過世，堂叔本
    次於榮總急診室期間同本人兄長彭剛力先生口述，其身平及
    身後事宜，使用手機錄音記錄長達五個小時，部分口述內容
    事後得知陽明老人公寓陳文娟主任期間與堂叔相處，聽過相
    同之遺願內容。本次堂叔不幸過世，家人依照法律規範，將
    其身後財產製成清單一份，及口述遺願等光碟錄音一片完整
    陳報，誠請依民法第1211條規定請求指定被繼承人之遺囑執
    行人等語，並提出被繼承人之遺產清單、身分證、口述光碟
    錄音及其錄音文字記錄等件為證。
二、按遺囑人因生命危急或其他特殊情形，不能依其他方式為遺
    囑者，得由遺囑人指定二人以上之見證人，並口授遺囑意旨
    、遺囑人姓名及年、月、日，由見證人全體口述遺囑之為真
    正及見證人姓名，全部予以錄音，將錄音帶當場密封，並記
    明年、月、日，由見證人全體在封縫處同行簽名，為口述遺
    囑，民法第1195條第2 款定有明文。是口授遺囑成立之要件
    為：(一)遺囑人因生命危急或其他特殊情形。(二)遺囑人不能依
    其他方式為遺囑者。(三)由遺囑人指定二人以上之見證人。(四)
    由遺囑人口授遺囑意旨、遺囑人姓名及年月日。(五)由見證人
    全體口述遺囑之為真正及見證人姓名，全部予以錄音，將錄
    音帶當場密封，並記明年月日，由見證人全體在封縫處同行
    簽名。經查：本件聲請意旨固主張立遺囑人乙○○於台北市
    立榮民總醫院急診室內口授遺囑，錄音記錄，然遺囑人乙○
    ○並無指定見證人，更無庸論見證人將其錄音當場密封，並
    在封縫處同行親名。經本院命聲請人補正，雖其於99年4 月
    29日陳報，然其陳報之內容仍未說明該遺囑如何符合法律規
    定之要件，致本院無從認定有一「遺囑」存在，是聲請人聲
    請指定遺囑執行人，於法未合，應予駁回。
三、依非訟事件法第21條第1 項前段，裁定如主文。
四、如不服本裁定，應於裁定送達後10日內，以書狀向本院提出
    抗告狀，並繳納抗告費新臺幣1,000 元。
中    華    民    國    99    年    5     月    17    日
                  家事庭司法事務官  政揚

司法院資訊處製作；財團法人民間司法改革基金會備份。
